臺灣高雄地方法院民事裁定
                                    111年度重訴字第227號
原      告  魏斯蒙股份有限公司

法定代理人  魏美文  
訴訟代理人  熊誦梅律師
            張憲瑋律師
被      告  昌嶸工業股份有限公司

兼上列一人                      
法定代理人  周俊宏  
被      告  周輝龍  
            李薰靜  
            李麗蓉  
共      同
訴訟代理人  鄭瑞崙律師
            李幸倫律師
            梁家惠律師
上列當事人間請求履行協議事件，本院裁定如下：
    主  文
原告之訴及假執行之聲請均駁回。
訴訟費用由原告負擔。
    理  由
一、按訴訟之全部或一部，法院認為無管轄權者，依原告聲請或
    依職權以裁定移送其管轄法院。訴訟事件不屬受訴法院管轄
    而不能為第28條之裁定者，法院應以裁定駁回之。民事訴訟
    法第28條第1項、第249條第1項第2款分別定有明文。又臺灣
    地區人民，關於由一定法律關係而生之訴訟，合意定大陸地
    區法院為管轄法院，因依臺灣地區與大陸地區人民關係條例
    第74條規定，大陸地區法院之判決，臺灣地區法院非不承認
    其效力，倘該事件非專屬臺灣地區法院管轄，大陸地區法院
    亦認臺灣地區人民得以合意定管轄法院者，尚難謂其合意不
    生效力。若該合意已生效力，且屬排他性之約定，當事人又
    已為抗辯者，即難認臺灣地區法院為有管轄權（最高法院85
    年度台上字第1880號裁判意旨參照）。
二、原告主張：兩造於民國104年1月7日，在大陸廣東省深圳市
    寶安區觀瀾街道福民丹坑簽署股權轉讓協議（下稱系爭協議
    ），約定由伊公司將所持有被告昌嶸工業股份有限公司（下
    稱昌嶸公司）28%之股份，轉讓予被告周輝龍及被告昌嶸公
    司其他股東，並約定上開股權之轉讓價款，以被告昌嶸公司
    及訴外人日溢橡膠（深圳）有限公司（下稱日溢公司）102
    年12月31日合併資產負債表上之所有者權益為基準，扣除相
    關款項及計算3.5%溢價後，按上開股權所占比例即28%計算
    ，為新臺幣（下同）2,271萬2,355元，且不包括日溢公司實
    際占有使用位於深圳市寶安區觀瀾街道福民丹坑村之土地權
    益（即土地一定年限內之使用權，下稱系爭土地權益）。嗣
    後伊公司於109年6月10日通知被告周輝龍欲處理系爭土地權
    益事宜，經被告周輝龍指派日溢公司總經理李明哲進行協商
    ，而肯認伊公司尚保有系爭土地權益28%。日溢公司於109、
    110年間將系爭土地權益售予訴外人卓越置業集團有限公司
    ，伊公司持續與被告昌嶸公司、周俊宏洽談系爭土地權益結
    算事宜，然被告均置之不理，迄今仍未給付伊公司系爭土地
    權益出售時結算之淨權益28%約7,000多萬元，爰依系爭協議
    第4條第4.1.2款約定及民法第367條規定，請求被告加計法
    定遲延利息連帶給付伊公司7,000萬元等語。
三、被告則以：系爭協議第9條第9.2款後段已就土地權益約定適
    用中國法律規定，同條第1項並就系爭協議之解釋及履行所
    生之爭議約定由簽約所在地之法院管轄，而屬排他性之管轄
    約定，則本件原告本於系爭協議，對被告為關於系爭土地權
    益之請求，即應以系爭協議簽約所在地即深圳市寶安區觀瀾
    街道福民丹坑之法院為管轄本院，本院尚無管轄權。又大陸
    地區土地政策複雜，系爭土地權益復涉及合作組織集體所有
    制下之農村集體土地，就土地使用權相關法規、補償對象、
    補償程序、土地使用權益如何計算、日溢公司究有無取得土
    地使用權之補償金額等應調查之證據資料，均在大陸地區，
    倘由本院審理，勢必不利調查，徒增審理之困擾，則衡量訴
    訟審理之便利及程序之迅速經濟，亦應依不便利法庭原則，
    認定本院無管轄權等語置辯。
四、經查，系爭協議第9條約定：「9.1雙方就本協議的解釋和履
    行發生的任何爭議，應通過友好協商解決。未能通過友好協
    商解決的爭議，向簽約所在地的法院提起訴訟解決。9.2本
    協議有關股權轉讓適用公司所在地法律，有關土地權益適用
    中國法律規定」（見本院審重訴卷第40頁），可見系爭協議
    關於土地權益所生之爭議，除經兩造約定以簽約所在地即深
    圳市寶安區觀瀾街道福民丹坑之法院為管轄法院外，並經兩
    造一併約定應適用中國法律規定，互核系爭土地權益所涉及
    之土地位在深圳市寶安區觀瀾街道福民丹坑，堪認兩造就系
    爭協議關於土地權益之爭議，已有排除其他法院管轄權之意
    ，而屬排他性之管轄約定。又依中華人民共和國民事訴訟法
    第34條第1項規定：「下列案件，由本條規定的人民法院專
    屬管轄：㈠因不動產糾紛提起的訴訟，由不動產所在地人民
    法院管轄。」、第35條規定：「合同或者其他財產權益糾紛
    的當事人可以書面協議選擇被告住所地、合同履行地、合同
    簽訂地、原告住所地、標的物所在地等與爭議有實際聯繫的
    地點的人民法院管轄，但不得違反本法對級別管轄和專屬管
    轄的規定。」，足見大陸地區法律除就關於不動產之訴訟明
    定專屬不動產所在地法院管轄外，亦肯認契約當事人得於不
    違反專屬管轄規定下，合意選擇管轄法院。基此，系爭土地
    權益所涉土地在大陸地區，兩造就土地權益所生爭議，復合
    意排除我國法院之管轄權，並經被告為抗辯，則原告本於系
    爭協議，請求被告給付其系爭土地權益出售時結算之淨權益
    28%，即應以兩造合意擇定之深圳市寶安區觀瀾街道福民丹
    坑之法院為管轄法院，方屬適法。
五、至原告雖以系爭協議第9條第9.2款前段約定有關股權轉讓適
    用公司所在地法律，且兩造均為我國公司及人民，而謂系爭
    協議第9條並無排除我國法院之管轄權云云，並提出相關判
    決為據。然本件原告所請求者為關於「土地權益」，並非「
    股權轉讓」，自無適用第9條第9.2款前段約定之餘地，且依
    原告所提判決，各該案件之當事人均僅約定以何處為管轄法
    院而已，與本件系爭協議除於第9條第9.1款約定「管轄法院
    」外，又於同條第9.2款後段約定「適用中國法律規定」，
    即一併約定準據法之情形，迥不相同，自難比附援引。是原
    告上開主張，並無可採。
六、從而，本件應以深圳市寶安區觀瀾街道福民丹坑之法院為管
    轄法院，原告向無管轄權之本院起訴，於法不合，且此情無
    從補正，本院亦無從將本件逕行移送管轄法院，自應駁回原
    告之訴。又原告之訴既經駁回，其假執行之聲請已失所依附
    ，應併駁回之。
七、依民事訴訟法第249條第1項第2款、第95條、第78條，裁定
    如主文。　　
中　　華　　民　　國　　111 　年　　11　　月　　9 　　日
                  民事第二庭    法  官  林婕妤 
以上正本係照原本作成。
如對本裁定抗告須於裁定送達後10日內向本院提出抗告狀，並繳
納裁判費新台幣1,000元。　　
中　　華　　民　　國　　111 　年　　11　　月　　11　　日
                                書記官  黃雅慧